【裁判字號】    98,毒抗,4
【裁判日期】    980105
【裁判案由】    毒品危害防制條例
【裁判全文】
臺灣高等法院刑事裁定                   98年度毒抗字第4號
抗  告  人
即  被  告  甲○○
上列抗告人因毒品危害防制條例案件，不服臺灣板橋地方法院97
年度毒聲字第2488號，中華民國97年12月9日裁定（聲請案號：
臺灣板橋地方法院檢察署97年度聲戒字第773號），提起抗告，
本院裁定如下：
    主  文
抗告駁回。
    理  由
一、原裁定意旨略以：
  (一)按觀察、勒戒後，檢察官依據勒戒處所之陳報，認受觀察、
    勒戒人有繼續施用毒品傾向者，檢察官應聲請法院裁定令入
    戒治處所強制戒治，其期間為6個月以上，至無繼續強制戒
    治之必要為止，但最長不得逾1年，毒品危害防制條例第20
    條第2項後段定有明文。
  (二)本件聲請意旨略以：被告甲○○前因施用毒品案件，經本院
    以97年度毒聲字第1783號裁定將其送勒戒處所觀察、勒戒後
    ，認有繼續施用毒品之傾向，有臺灣臺北看守所附設勒戒處
    所民國97年11月21日檢送之有無繼續施用毒品傾向證明書（
    含評估標準紀錄表）1份附卷可稽，爰依毒品危害防制條例
    第20條第2項後段規定，聲請裁定令被告入戒治處所施以強
    制戒治等語。
  (三)經核於法要無不合，應依毒品危害防制條例第20條第2項後
    段規定，裁定如主文等語。
二、抗告意旨略以：被告甲○○因為施用毒品讓家人極為傷心，
    尤其是年逾70歲的家父更痛心被告的一時糊塗，被告看著父
    親傷心落淚，讓被告極為羞愧及不捨，毒品讓我失去健康，
    更讓我意志消沉，在父親的鼓勵及弟弟的支持下，被告痛定
    思痛，決心把毒品戒除，並在家父面前立誓，一生絕不再碰
    毒品。因是殘障人士，領有殘障手冊，目前以務農維生，並
    有一未婚妻在大陸等著被告迎娶來台與家父共享天倫之樂。
    被告勇於承認錯誤，並未再接觸毒品。在勒戒所期間，一切
    都遵守所方規定，並有未任何的違規事件，看著家人遠道來
    看守所面會，被告熱淚盈眶，也期待能早日回家孝順父親。
    如今戒治的裁定，讓被告不知要如何面對家人，尤其是家父
    的期盼。被告真的再也不會接觸毒品了，盼望法官能給被告
    自新的機會，再次考量戒治的裁定等語。
三、經查：
  (一)有無繼續施用毒品傾向之評估標準，並非完全以受勒戒人勒
    戒後之結果為準，勒戒前之各種情況，仍應作為評估之依據
    。而依勒戒處所評分說明手冊規定，係以人格特質、臨床徵
    候及行為表現3 項合併計算分數：1.分數一百分至七十一分
    ，判定為有繼續施用毒品傾向。2.五十分至零分判定為無繼
    續施用毒品傾向。3.七十分至五十一分間判定有繼續施用毒
    品傾向之原則為有下列各項之一者：缺乏病識感或戒治動
    機者。第一級毒品使用者。有煙毒前科者。有礙家庭
    、社會和諧與安寧者。若無以上各項之一，惟判定者認為個
    案「有繼續施用毒品傾向」者，應在「有無繼續施用毒品傾
    向證明書」詳細說明欄內載明，並於綜合判斷項下勾選「有
    繼續施用毒品傾向」。4.分數為五十分以下，原本應列為「
    無繼續施用毒品傾向」，但綜合評分者根據臨床實務，有具
    體事證，認為個案「有繼續施用毒品傾向」者，以綜合評分
    者所評估為準，惟須在「有無繼續施用毒品傾向證明書」詳
    細說明欄載明具體事證。而其中之人格特質係依：有無毒
    品犯罪前科、其他犯罪紀錄（竊盜、違反槍砲彈藥刀械管
    制條例、賭博、妨害自由、恐嚇、擄人勒贖、傷害、殺人、
    公共危險、搶奪、強盜、海盜、盜匪罪）；臨床徵候係依尿
    液檢驗戒斷症狀有無多種藥物使用、有無注射使用、使用期
    間；行為表現係依有無情緒低落、喧嘩等、社會功能是否良
    好、支持系統等；作為判斷分數之依據。判定者判定人格特
    質、臨床徵候及行為表現合計三項分數，固係供為判定者判
    定「有無繼續施用毒品傾向」之審酌標準，但非唯一標準。
    綜合評分者，應根據臨床實務，有具體事證，認為個案「有
    繼續施用毒品傾向」者，以綜合評分者所評估為準。有「有
    無繼續施用毒品傾向」評估標準、評分說明手冊可稽。
  (二)本件抗告人經臺灣台北看守所附設勒戒處所評分結果，人格
    特質為14分、臨床徵候為45分、環境相關因素為2分，合計
    61分，綜合判斷為「有繼續施用毒品傾向」，此有臺灣臺北
    看守所附設勒戒處所有無繼續施用毒品傾向證明書及有無繼
    續施用毒品傾向評估標準紀錄表各1紙在卷可稽。其內所載
    之結果，係該所相關專業知識經驗人士，在抗告人觀察勒戒
    期間，依其本職學識評估抗告人之人格特質、臨床徵候、環
    境相關因素所為之綜合判斷，具有科學驗證所得之結論，自
    得憑以判斷抗告人有無繼續施用毒品傾向之證明。是以原裁
    定令抗告人入戒治處所施以強制戒治，其期間為6個月以上
    ，至無繼續戒治之必要為止，但最長不得逾1年，核無不合
    。抗告人稱係以務農維生、有一未婚妻在大陸等著被告迎娶
    來台等語，並非是否送強制戒治之考量因素。本件抗告，核
    無理由，應該駁回。
四、據上論結，應依刑事訴訟法第412條，裁定如主文。
中    華    民    國    98    年    1     月    5     日
                  刑事第十二庭  審判長法  官  蔡永昌
                                      法  官  蔡新毅
                                      法  官  陳榮和
以上正本證明與原本無異。
不得再抗告。
                                      書記官  林吟玲
中    華    民    國    98    年    1     月    9     日


司法院資訊處製作；財團法人民間司法改革基金會備份。
